臺灣高雄地方法院民事判決　　　　　　　99年度訴字第1426號
原　　　告　周詳　　
　　　　　　周忠元　
　　　　　　洪彩菊　
共　　　同
訴訟代理人　郭國益律師
被　　　告　莊○○（年籍資料均詳卷）
兼法定代理　吳○○（年籍資料均詳卷） 
人　　　　　
　　　　　　莊○○（年籍資料均詳卷）　　　　　　
共　　　同
訴訟代理人　林樹根律師
　　　　　　洪茂松律師
　　　　　　邱麗妃律師
上列當事人間請求損害賠償事件，本院於民國100年3月16日言詞
辯論終結，判決如下：
  主  文
原告之訴及假執行之聲請均駁回。
訴訟費用由原告負擔。
  事實及理由
一、原告主張：被告莊○○（真實姓名詳卷，下稱A女）捏造原
    告周詳於民國97年5月23日下午2時許，在高雄市○○區○○
    街31號周詳住處（下稱周詳住處）以手指強行插入其陰道，
    第1次對其強制性交得逞，又捏造周詳嗣各於97年6月12日下
    午2時許、同年6月26日及同年7月4日下午2時30分許，以陰
    莖強行插入其陰道，強制性交得逞數次等情事（下稱系爭侵
    害行為），以周詳涉犯刑法第221條強制性交罪嫌為由，向
    臺灣高雄地方法院檢察署（下稱高雄地檢署）提起告訴，周
    詳因而遭通緝，並中輟日本學業，且於98年8月12日搭機返
    國之際，在高雄小港機場遭航空警察局扣留詢問，並扣以手
    銬移送高雄地檢署拘留偵辦，受盡屈辱，其受有精神上痛苦
    至鉅。周詳因Ａ女之誣告行為，而中輟留學事宜，受有自97
    年10月起至98年9月止，留日期間學費、住宿費、國民健康
    保險費及往返台日之機票費用損害、共新臺幣（下同）
    721,225元之損害，僅就其中50萬元為一部請求，並請求精
    神慰撫金20萬元。而原告周忠元、洪彩菊為周詳之父母，因
    A女之誣告行為遭警方以彼等涉犯藏匿人犯罪名移送高雄地
    檢署偵辦，侵害彼等人格法益情節重大，並各請求10萬元慰
    撫金。又被告莊○○、吳○○（真實姓名詳卷，下稱A女之
    父、A女之母）為A女之父母，依民法第187條之規定，應就A
    女之誣告行為所致損害與A女負連帶賠償之責，爰依侵權行
    為之法律關係，提起本件訴訟等語。並聲明：(一)被告應連帶
    給付原告周詳70萬元，及自起訴狀繕本送達最後一位被告翌
    日起至清償日止，按年息5％計算之利息。(二)被告應連帶給
    付原告周忠元、洪彩菊各10萬元，及自起訴狀繕本送達最後
    一位被告翌日起至清償日止，按年息5％計算之利息。(三)願
    供擔保，請准宣告假執行。
二、被告則以：A女遭周詳強制性交時，年僅16歲，且周詳與A女
    發生性關係後，均要求A女服用事後避孕藥，致A女因而下體
    異常出血，送醫急診，A女告訴周詳強制性交情事並非出於
    A女虛構捏造。又警察於97年9月21日晚間9時40分許，前往
    周詳住處訪查周詳下落時，周忠元即知悉周詳涉犯強制性交
    罪嫌，卻為逃避偵訊而於97年9月22日上午8時22分偕周詳搭
    機前往日本，致周詳遭高雄地檢署通緝，是周詳於高雄小港
    機場遭航空警察銬上手銬、扣留偵訊所受之精神上痛苦，乃
    周詳自己逃避偵訊所致，與A女之告訴行為無關。另周詳留
    學期間費用支出亦與A女之告訴行為無涉，周忠元、洪彩菊
    因涉嫌藏匿人犯遭移送偵辦，亦肇因於彼等逃避司法追訴之
    不當行為，而與A女之告訴行為欠缺因果關係等語置辯。並
    聲明：(一)原告之訴及假執行之聲請均駁回。(二)如受不利判決
    ，願供擔保，請准免為假執行。
三、兩造不爭執事項：
（一）周詳遭A女告訴涉犯強制性交罪嫌部分，經高雄地檢署檢
      察官以98年度偵緝字第1857號為不起訴處分確定。
（二）周忠元、洪彩菊涉犯藏匿人犯罪嫌部分，經高雄地檢署檢
      察官以其認罪、深具悔意，而以98年度偵字第941號為職
      權不起訴處分確定。
（三）周詳告訴A女涉有誣告、偽證罪嫌一事，經臺灣高雄少年
      法院以99年度少調字第1090號認定A女嫌疑容有不足，而
      為不付審理之諭知，經臺灣高等法院高雄分院以100年度
      少抗字第7號駁回抗告確定在案。
四、兩造爭點為；
（一）A女就告訴周詳強制性交一事是否為誣告？
（二）若爭點一有理由，則周詳遭高雄地檢署通緝，於返國時遭
      警察銬上手銬及拘留偵訊一事，是否為A女上開告訴行為
      所致之損害？周詳是否得請求慰撫金賠償？其數額應以若
      干為適當？
（三）周詳於97年10月起至98年9月止留日期間所支出費用、往
      返台日所支出之機票費用，是否為A女上開告訴行為所致
      之損害？若是，則其得請求之數額若干？
（四）周忠元、洪彩菊因涉嫌藏匿人犯罪嫌遭檢方偵訊，是否為
      A女上開告訴行為所致之損害？若是，其是否得請求慰撫
      金？其數額應以多少為適當？
五、本件得心證之理由：      
（一）按誣告罪之成立，以告訴人所訴被訴人之事實必須完全出
      於虛構為要件，所謂虛構係指明知無此事實，憑空故意捏
      造者而言，若告訴人出於誤會或懷疑有此事實而為申告，
      祇因缺乏積極證據以致不能證明所訴之事實為真實，縱被
      訴人不負刑責，亦不得指為虛構，而告訴人本缺乏誣告之
      故意，仍不能遽以誣告罪論處，此有最高法院40年台上字
      第88號、43年台上字第251 號、44年台上字第892 號、46
      年台上字第927 號判例可資參照。次按侵權行為所生之損
      害賠償請求權，係以故意或過失不法侵害他人權利為成立
      要件，若其行為並無故意或過失，即無賠償之可言，亦有
      最高法院54年台上字第1523號判例要旨可資參照。 
（二）原告主張A女誣告周詳有系爭侵害行為一事，無非以：周
      詳被訴涉犯強制性交罪嫌部分，業經高雄地檢署檢察官為
      不起訴處分確定；且其與A女第1次性行為後，A女仍與周
      詳一同逛夜市、傳送親暱簡訊予伊等情為據，惟被告否認
      上情，並辯稱：A女當時與周詳認識不久，且前無性經驗
      ，周詳要求A女為性行為時，A女確有表示拒絕，但周詳仍
      違反其意願強行為之等語。經查：
1.    A女指訴遭受周詳性侵害之時間、地點，核與周詳於高雄
      少年法院調查程序中所述相符，顯見兩人確有上開時、地
      ，發生性行為4次，是A女之指訴，已非全然憑空虛構。又
      周詳於97年4月間，在超商打工認識A女，從店員通訊錄找
      到A女電話，開始追求A女，在5月間，兩人第一次約會，
      在5 月27日周詳騎車載A女去上課途中，A女因故翹課，周
      詳將A女載回家中睡午覺，在房間內，周詳脫去A女褲子，
      用手指侵入A女陰道，發生第1次性行為，事前周詳已得知
      A女無性經驗，性行為後造成A女下體出血，在兩人性行為
      過程中，都是由周詳主動要求，A女剛開始沒有表態，沒
      有說好、也沒有說不要等情，業據周詳於臺灣高雄少年法
      院調查程序中陳述甚明（見少調卷第41-43頁）。依周詳
      於該日調查程序中陳稱：「（你用手指侵入她的陰道，你
      沒有感受到她願意也沒有感受到她拒絕？）是。」、「（
      你當時感覺她的反應為何？）感受她會痛。」、「（既然
      沒有感受她願意，為何還要作？）她沒有說不要也沒有說
      好，也沒有打算要躲開那種感覺。」（見少調卷第43、
      44頁），足見在兩人性行為過程中，A女從未表示同意性
      交之意思，而周詳明知A女年僅16歲、從未有性經驗，竟
      仍在未明A女意願之情形下，自始主動恣意為之，要難認A
      女指訴周詳係違反其意願而為性交等情，核與客觀之情況
      事實，有明顯違背之處。
2.    又A女於妨害性自主偵緝案具結作證時，曾提及：周詳要
      求性行為之時，伊曾口語拒絕，但周詳仍以身體壓制伊，
      以致伊無法反抗，此後，伊因害怕周詳把事情說出去、或
      被母親知道將遭責罵，才不得不屈服周詳的要求，後來伊
      因服用周詳交付之避孕藥，造成下體大量出血送醫住院急
      救，母親得知事情始末，周詳竟對伊不理睬，伊感覺自己
      受騙等語（妨害性自主偵緝卷第16-17頁），及A女於高雄
      市家暴防治中心接受警詢報案時，陳稱：伊與周詳是男女
      朋友關係，伊對性侵害在法律上定義之認知是只要伊覺得
      不舒服就是性侵害等語（見警一卷第3-6頁），審究A女上
      開陳述，其並未提及周詳有何具體之強暴、脅迫行為，純
      屬主觀上認為其遭受非合乎意願性交之委屈陳述，參雜自
      己個人感情之意見判斷在內，而其依所認知與周詳性交過
      程感受不舒服之經過，如實於警詢時向警方報案，以自己
      之言語加以描述鋪陳，與其所認知之性侵害定義，並無不
      符，要難認A女有捏造虛構而故為虛偽陳述之情。
3.    又原告雖提出A女事後與周詳間之親暱話語簡訊往來，欲
      證明A女有誣指周詳之情事，惟衡量A女之年齡發展程度，
      感情認知表達，尚未完全成熟，其事後在與周詳交往過程
      中產生少女情懷，與其是否確同意與周詳發生性交行為，
      尚非必然之事，要難以此遽論A女有捏造事實誣指周詳之
      意。至於周詳被訴妨害性自主案件中，檢察官認為卷內罪
      證並不足認周詳有違反A女意願之強制性交行為，對周詳
      為不起訴處分，係檢察官依罪疑唯輕法則，按個案證據判
      斷之結果，揆諸首開說明，並無從反推A女即有虛構事實
      誣陷周詳之意圖。
（三）綜上所述，原告之舉證並不足證明A女有虛構犯罪事實之
      誣告行為，原告其依據侵權行為法律關係，請求被告應連
      帶賠償其精神損害、中輟學業之損失一事，自屬無據。況
      周忠元、洪彩菊因涉嫌藏匿人犯罪遭檢方偵訊一事，係因
      周忠元、洪彩菊於97年9月21日向警方謊稱隔日帶周詳至
      分局說明，實則安排更改周詳班機，使周詳改搭翌日班機
      前往日本逃避司法追訴等情，業經周忠元、洪彩菊於偵查
      中自認無訛，有高雄地檢署98年度偵字第941號職權不起
      訴處分書在卷可稽，是周忠元、洪彩菊遭高雄地檢署以藏
      匿人犯罪偵查一事，乃因渠等自身之不法行為所致，自未
      能認與A女之告訴行為有何相當因果關係，附此敘明。
六、綜上所述，本件既無從證明A女有何誣告之侵權行為責任，
    則原告依民法侵權行為法則，請求被告應連帶給付原告周詳
    70  萬元，及連帶給付原告周忠元、洪彩菊各10萬元，及均
    自起訴狀繕本送達最後一位被告翌日起至清償日止，按年息
    5％計算之利息等語，均無理由，應予駁回。又原告假執行
    之聲請亦因其訴被駁回而失所依附，併駁回之。
七、本件事證已臻明確，兩造其餘攻擊防禦方法及舉證，經核與
    判決結果均無影響，爰不另一一論述，併此敘明。
八、據上論結，本件原告之訴為無理由，依民事訴訟法第78條，
    第85條第1項前段，判決如主文。
中    華    民    國    100    年    4    月    29    日
              民事鳳山分庭   審判長法  官  楊富強
                                   法  官  何悅芳
                                   法  官  張琬如
以上正本係照原本作成。
如不服本判決，應於送達後20日內，向本院提出上訴狀並表明上
訴理由，如於本判決宣示後送達前提起上訴者，應於判決送達後
10 日內補提上訴理由狀（須附繕本）。
中    華    民    國   100    年    4     月    29    日
                                   書記官  劉國偉